【裁判字號】    92,自,252
【裁判日期】    920718
【裁判案由】    詐欺
【裁判全文】
臺灣臺北地方法院刑事判決                          九十二年度自字第二五二號
    自  訴  人  乙○○
    被      告  甲○○
右列被告因詐欺案件，經自訴人提起自訴，本院判決如左：
    主  文
甲○○無罪。
    理  由
一、自訴意旨略以：被告甲○○與吳明嘉合夥經營通訊器材店，於民國八十五年五月
    間，被告向自訴人乙○○訂購手機、電話機等通訊器材一批，自訴人於同年六月
    初，在臺北市○○○路○段店內交貨後，被告拖欠未付貨款，嗣雖簽發面額各為
    新臺幣（下同）三萬元之支票二紙，惟八十五年六月二十八日、七月十八日到期
    後提示均不獲兌現，因認被告涉有刑法第三百三十九條第一項之詐欺取財罪嫌云
    云。
二、按犯罪事實應依證據認定之，無證據不得推定其犯罪事實；又不能證明被告犯罪
    者，應諭知無罪之判決，刑事訴訟法第一百五十四條、第三百零一條第一項分別
    定有明文。又以被害人之陳述為認定犯罪之依據時，必其陳述並無瑕疵，且就其
    他方面調查，又與事實相符，始能認有證據能力，最高法院六十一年臺上字第三
    ０九九號著有判例可資參照。自訴人之指訴目的乃欲使被告受刑事追訴，其指訴
    內容是否為真實，理應慎重查明，不得僅憑自訴人之片面指訴，即為不利被告之
    認定。且刑法詐欺罪之成立，以行為人自始有為自己或第三人不法所有之意圖為
    要件，債務人於債之關係成立後，有未依債之本旨履行給付者，依社會一般交易
    經驗原因非一，或因不可歸責之事由而不能給付，或因合法主張抗辯而拒絕給付
    ，甚至債之關係成立後，始行惡意遲延給付，皆有可能，非盡可推定為自始無意
    給付之詐欺犯罪一端；是若無足以證明其在債之關係發生時，自始即具有不法所
    有意圖之積極證據，亦僅能令負民事債務不履行之責任，要難以單純債務不履行
    之狀態，而推定債務人自始即有不法所有意圖之詐欺犯意。
三、自訴人乙○○認被告甲○○涉有詐欺罪嫌，無非係以被告簽發面額各為三萬元之
    二紙支票為據；訊據被告堅決否認涉有自訴人所指之犯行，辯稱：伊並未與吳明
    嘉合夥經營通訊器材店，亦未向自訴人訂購通訊器材，該二紙支票係伊先生李憲
    章開出去的，伊並不認識自訴人等語。
四、經查：自訴人於本院調查期間改稱當初係吳明嘉及一位小姐向其訂貨，但不知該
    名小姐是否即為被告，須見到本人始能確認；經本院傳訊被告到庭供其指認後，
    自訴人坦認向其訂購通訊器材之人並非被告甚明（見本院九十二年六月二十六日
    訊問筆錄、九十二年七月四日審理筆錄），由此足證自訴人因誤認訂貨女子為被
    告而提起本件自訴。被告既非向自訴人訂購通訊器材之人，自訴人又未能提出其
    他積極證據證明被告自始意圖為自己或第三人不法所有，簽發上開二紙支票共同
    詐取通訊器材，揆諸上開說明，自難僅憑被告為該二紙支票之發票人，票據經提
    示不獲兌現之債務不履行狀態，遽而擬制推認被告詐欺犯行。此外，復查無其他
    積極證據足資認定被告涉有自訴人所指之犯行，既不能證明被告犯罪，依法自應
    為無罪之諭知。
據上論斷，應依刑事訴訟法第三百四十三條、第三百零一條第一項，判決如主文。
中      華      民      國    九十二    年      七      月      十八    日
                                    臺灣臺北地方法院刑事第四庭
                                        法  官  吳靜怡
右正本證明與原本無異。
如不服本判決，應於判決送達後十日內，向本院提出上訴狀。
                                        書記官  游秀珠
中      華      民      國    九十二    年      七      月      十八    日


司法院資訊處製作；財團法人民間司法改革基金會備份。
